【裁判字號】    99,交訴,121
【裁判日期】    990430
【裁判案由】    肇事逃逸罪
【裁判全文】
臺灣臺中地方法院刑事判決             99年度交訴字第121號
公  訴  人  臺灣臺中地方法院檢察署檢察官
被      告  甲○○
上列被告因肇事逃逸罪案件，經檢察官提起公訴（99年度偵字第
3740號），被告於準備程序就被訴事實為有罪之陳述，本院合議
庭裁定由受命法官獨任進行簡式審判程序，並予判決如下：
    主    文
甲○○駕駛動力交通工具肇事，致人受傷而逃逸，處有期徒刑拾
月；緩刑年，緩刑期內付保護管束，並應向指定之政府機關、
政府機構、行政法人、社區或其他符合公益目的之機構或團體，
提供壹佰貳拾小時之義務勞務。
    犯罪事實
一、甲○○前於民國九十二年間，曾因過失傷害與公共危險等案
    件，經臺灣臺北地方法院以九十二年度交訴字第四八號分別
    判處拘役五十日與有期徒刑七月，後由臺灣高等法院以九十
    二年度交上訴字第一六０號判決駁回上訴，並諭知緩刑三年
    確定，其緩刑期滿，緩刑之宣告未經撤銷，刑之宣告已失其
    效力；甲○○於民國九十九年一月二十二日下午，騎乘車牌
    號碼NM9－270號重型機車，沿臺中市○○區○○路一二一巷
    往四平路方向行駛，於同日十六時三十五分許，自水湳路一
    二一巷進入四平路口時，其為穿越四平路，竟恣意於該設有
    禁止臨時停車標線之路口內臨時停車，適丙○○騎乘車牌號
    碼VRG－620號輕機車，沿四平路由臺中市○○區○○路往松
    竹路方向行經該處，未及閃避，其所騎乘之前揭輕型機車車
    頭因而與甲○○所騎駕之上開重型機車左後車身發生碰撞，
    丙○○因而人車倒地，致受有左足挫傷、左膝開放性傷口、
    左臉部開放性傷口等傷害（甲○○所涉過失傷害部分，未據
    丙○○提出告訴）。甲○○明知其已肇事致人受傷，係依法
    負有救助義務之人，理應將丙○○送醫救治，或為適當之保
    護處置；惟其竟恁置丙○○傷勢於不顧，不為必要之安全救
    護行為，並基於肇事逃逸之故意，騎乘前開重型機車逕行駛
    離現場而逃逸。丙○○旋記下甲○○所騎駛之上揭機車車牌
    號碼而報警處理，始由警循線查悉上情。
二、案經臺中市警察局第五分局報請臺灣臺中地方法院檢察署檢
    察官偵查起訴。
    理    由
一、訊據被告甲○○就上揭肇事逃逸之犯罪事實，已於本院訊問
    時坦認不諱，核與被害人丙○○於警詢及偵查中所指訴其因
    本件車禍摔倒致受傷，且被告於事發後並未停駐於現場為必
    要救護行為，竟駕車逕行駛離現場而逃逸之情節均相互合致
    （見警卷第6頁至第8頁，偵查卷第13頁至第14頁），復有道
    路交通事故現場圖、道路交通事故調查報告表(一)、(二)、臺中
    市○○○道路交通事故肇事人自首情形紀錄表、臺中市○○
    ○○○道路交通事故肇事逃逸追查表、現場及車損照片等件
    在卷可佐（見警卷第9頁至第14頁、第17頁至第25頁）。另
    被害人因本件車禍受有如犯罪事實欄所載之前揭傷勢，則有
    聯安醫院診斷證明書一紙存卷可參（見警卷第26頁），是被
    告所為前開自白，核與客觀事實相符，得採為本件判決之憑
    據。綜此，本件事證至臻明確，被告犯行洵堪認定。
二、核被告甲○○所為，應係犯刑法第一百八十五條之四之肇事
    逃逸罪。爰審酌被告前已有肇事逃逸犯行經判處有期徒刑七
    月之前科紀錄，此有其臺灣高等法院被告前案紀錄表在卷可
    按，竟於本件肇事後猶未能停駐於現場，等候員警到場處理
    ，反而駕車逕行駛離現場而逃逸，致使應受照護之人傷害擴
    大之風險增加；惟其犯後於本院業已坦認犯罪，並與被害人
    丙○○達成和解，有和解書一份在卷可憑（見警卷第27頁）
    ，被告犯罪後之態度尚稱良好等一切情狀，量處如主文所示
    之刑。末查，被告有上開犯罪事實欄所載緩刑期滿，緩刑之
    宣告未經撤銷，刑之宣告已失其效力之情形，此有前述騎臺
    灣高等法院被告前案紀錄表可查，其為本件犯罪固值非難，
    且公訴人於本院行簡式審判程序時亦認不應對被告併諭知緩
    刑宣告；然本件被害人受傷之程度尚非深重，被告因一時失
    慮，而罹刑典，事後已積極與被害人達成和解，業如前述，
    其於本院訊問時又對犯情未加隱晦，犯罪後態度堪稱良好，
    顯見被告深刻之悔意，其尚有經循循善誘以導正其性格，養
    成崇法觀念之空間，若令其身繫囹圄，恐有受監獄其他受刑
    人不良教示之負面影響，而反致變本加厲之虞，本院綜合上
    述情狀，仍認被告經此偵審程序及有期徒刑之宣告後，應能
    知所警惕而信無再犯之虞，因認前揭對被告所宣告之刑，應
    以暫不執行為適當，爰併予宣告緩刑三年，用啟自新；惟被
    告屢犯肇事逃逸罪，守法觀念顯有不足，為使被告於緩刑期
    間內，仍深知戒惕，避免緩刑之宣告遭撤銷，且導正其行為
    與法治之觀念，爰併宣告其於緩刑期間內，向指定之公益團
    體、地方自治團體或社區，提供一百二十小時之義務勞務，
    並依刑法第九十三條第一項第二款之規定，諭知被告應於緩
    刑期間付保護管束，期能使被告於履行義務勞務過程及保護
    管束期間，確切明瞭其行為所造成之損害，並培養正確法治
    與服膺法律之觀念。至於被告究應向何公益團體、地方自治
    團體或社區提供義務勞務，屬執行之問題，應由執行檢察官
    斟酌全案情節及各公益團體、地方自治團體或社區之需求，
    妥為指定，亦併予敘明。
據上論斷，應依刑事訴訟法第二百七十三條之一第一項、第二百
九十九條第一項前段，刑法第一百八十五條之四、第七十四條第
一項第一款、第二項第五款、九十三條第一項第二款，判決如主
文。
本案經檢察官乙○○到庭執行職務。
中    華    民    國    99    年    4     月    30    日
                  刑事第三庭  法  官  陳思成
以上正本證明與原本無異。
如不服本判決應於收受判決後10日內向本院提出上訴書狀，並應
敘述具體理由；其未敘述上訴理由者，應於上訴期間屆滿後20日
內向本院補提理由書（均須按他造當事人之人數附繕本）「切勿
逕送上級法院」。
                              書記官  吳詩琳
中    華    民    國    99    年    4     月    30    日
附錄論罪科刑法條
刑法第一百八十五條之四
駕駛動力交通工具肇事，致人死傷而逃逸者，處六月以上五年以
下有期徒刑。

司法院資訊處製作；財團法人民間司法改革基金會備份。
